【裁判字號】    91,交易,178
【裁判日期】    920226
【裁判案由】    過失傷害
【裁判全文】
臺灣宜蘭地方法院刑事判決                        九十一年度交易字第一七八號
    公  訴  人  臺灣宜蘭地方法院檢察署檢察官
    被      告  乙○○  男  二.
右列被告因過失傷害案件，經檢察官提起公訴（九十一年度調偵字第五五號），本院
判決如左：
    主  文
乙○○因過失傷害人，處有期徒刑貳月，如易科罰金，以佰元折算壹日。
    事  實
一、乙○○於民國九十一年四月八日晚間，騎乘車牌號碼ＱＴＳ—七九六號輕型機車
    ，沿宜蘭縣宜蘭市○○路由宜蘭縣員山往宜蘭市方向行駛，於晚間七時三十分許
    ，以時速三、四十公里之速度，途經宜蘭縣宜蘭市○○路建國新村旁時，本應注
    意車前狀況，隨時採取必要之安全措施，且於未劃標線之道路，應靠右行駛，而
    依當時係夜間有照明、乾燥路面無缺陷、視距良好無障礙物，並無不能注意之情
    事，竟疏未注意而行駛靠近道路中央，適有丙○○騎乘之車牌號碼ＧＸＬ—八一
    六號重型機車自對向行駛而來，亦疏未注意車前狀況及靠右行駛，二車因此於道
    路中央發生碰撞，致丙○○因此受有頭部外傷併腦挫傷、下頜骨骨折、腹部挫傷
    之傷害。
二、案經丙○○訴由宜蘭縣警察局宜蘭分局報請臺灣宜蘭地方法院檢察署檢察官偵查
    起訴。
    理  由
一、訊據被告乙○○坦承於前開時、地，騎乘車牌號碼ＱＴＳ─七九六號輕型機車，
    與告訴人藍偉仲騎乘之車牌號碼ＧＸＬ─八一六號重型機車發生車禍等情不諱，
    並補稱：當時伊騎機車下橋從彎道出來，車速係三、四十公里，看到告訴人之機
    車時，由於告訴人機車光線太刺眼，伊眼睛有暫時暫時避開，但是馬上將頭轉回
    來，可是來不及煞車，因此於路中央和告訴人騎乘之機車發生擦撞等語。經查：
  (一)本件被告與告訴人二人所騎乘之機車在前開時、地發生車禍之事實，除據被告自
    承在卷，並據告訴人指訴綦詳，而車禍地點係未劃有標線之道路，亦有卷附道路
    交通事故調查報告表及現場照片附卷可證。而依前開調查報告事故現場圖中所示
    ，於車禍後兩車之散落物係散落於道路中央，復依證人即警員林瑞琦於本院調查
    時證稱：車禍後機車碎片和一些貨物因為是屬於散落位置，所以劃一個圈圈把範
    圍標示出來等語（參見本院九十二年一月二十一日訊問筆錄），佐以卷附車禍後
    現場照片所示，被告與告訴人騎乘之機車均係車頭左方毀損，足證被告與告訴人
    騎乘之機車係於道路中央發生碰撞。而按汽機車行駛時，駕駛人應注意車前狀況
    及兩車併行之間隔，並隨時採取必要之安全措施，汽機車除行駛於單行道或指定
    行駛於左側車道外，在未劃標線之道路，應靠右行駛，道路交通安全規則第九十
    四條第三項、第九十五條第一項分別定有明文。被告於行經前開路段，本應注意
    上開規定，詎被告於行駛中未注意車前狀況及靠道路右側行駛，復依前開道路交
    事故調查報告表所載，當時係夜間有照明、乾燥路面無缺陷、視距良好無障礙物
    ，並無不能注意之情事，則被告之駕駛行為顯有過失。
  (二)本件告訴人雖指訴稱：伊於買東西後返回營區，由於側門有衛兵，伊將車停在靠
    堤防邊暫停等學弟徐三翰，伊到時學弟還沒有出來，但突然看見被告的車騎過來
    ，當時伊開的是近光燈，而車禍地點是離營區們後面一點點的位置等語。惟依前
    揭現場圖所示及證人甲○○○○之證述，車禍後兩車之散落物係散落於道路中央
    ，足證二車之撞擊點應係於道路中央。再證人徐三翰於偵訊時證稱：藍偉仲部隊
    學長，當天藍偉仲收假並買很多東西回來，他們當天晚上七時三十分許約在金六
    結三號側門邊，藍偉仲打電話要伊出來幫忙提東西，可是後來沒有再打電話，所
    以伊就沒有出來赴約，到晚上九時許才聽到藍偉仲出車禍之消息等語（參見九十
    一年十一月二十六日偵訊筆錄）。依告訴人及證人徐三翰之證述，告訴人於當日
    購買物品返回金六結營區，並與證人徐三翰約在金六結三號側門，由徐三翰幫忙
    將物品攜入營區，惟事後徐三翰並無接獲告訴人電話通知，致徐三翰未至側門等
    候告訴人，再參以車禍後二車之停放位置，亦非告訴人自陳之營區側門旁，有前
    開卷附照片可證，則告訴人陳稱伊係將機車停在路旁等候徐三翰之過程中，而與
    被告騎乘之機車發生碰撞即不足採，應認告訴人係於騎車返回營區○○○於道路
    中央與告訴人騎乘之機車發生碰撞。又按汽機車行駛時，駕駛人應注意車前狀況
    及兩車併行之間隔，並隨時採取必要之安全措施，汽機車除行駛於單行道或指定
    行駛於左側車道外，在未劃標線之道路，應靠右行駛，且當時係夜間有照明、乾
    燥路面無缺陷、視距良好無障礙物，並無不能注意之情事，均已如前述，告訴人
    未注意車前狀況及靠右行駛，其駕駛行為亦具有過失，惟此仍無得解免被告應負
    過失之責。
  (三)本件經送請台灣省基宜區車輛行車事故鑑定委員會鑑定後，依該鑑定委員會九十
    一年八月十四日基宜鑑字第九一○四四九號函所附鑑定意見書，認被告行經肇事
    地點有未注意車前狀況情形，經核與本院認定被告過失駕駛相符。雖就告訴人之
    肇事責任，因現場無落土、刮地痕等跡證，及無法釐清告訴人是否屬暫停狀態，
    致該鑑定委員會無法判定其肇事責任。惟依前述，告訴人係於機車行駛中與被告
    騎乘之機車在道路中央發生碰撞，則告訴人之駕駛行為亦顯有過失。
  (四)本件車禍後，告訴人因此受有頭部外傷併腦挫傷、下頜骨骨折、腹部挫傷之傷害
    ，有財團法人天主教靈醫會羅東聖母醫院出具之診斷證明書一紙附卷可證。則告
    訴人之傷害與被告之過失行為間，顯有相當因果關係。綜上所陳，本件事證明確
    ，被告過失犯行至堪認定，應依法論科。
二、核被告所為，係犯刑法第二百八十四條第一項前段過失傷害罪。爰審酌雙方之過
    失程度，被害人所受之傷害，迄今未與被害人達成民事賠償，及被告犯罪後態度
    等一切情狀，量處如主文所示之刑，並諭知易科罰金之折算標準，以示懲儆。
三、查本件車禍後，被告即陷於昏迷而被送往羅東博愛醫院就醫，業據被告自承在卷
，且證人甲○○○○於本院調查時證稱：當天經由醫院的轉診資料知道送醫的人
    是何人，再經由車籍資料的比對，因此就知道當時騎機車是何人等語（參見本院
    九十二年一月二十一日訊問筆錄），依證人甲○○○○之證述，被告於車禍後因
    陷於昏迷而送往醫院救治，警員係於現場採證後，經由現場機車之車籍資料和醫
    院病歷資料之比對而知悉肇事者為何人，則本件被告核與自首之要件不符，併予
    敘明。
據上論斷，應依刑事訴訟法第二百九十九條第一項前段，刑法第二百八十四條第一項
前段、第四十一條第一項前段，罰金罰鍰提高標準條例第一條前段、第二條判決如主
文。
本案經檢察官賴慶祥到庭執行職務
中      華      民      國    九十二    年      二      月    二十六    日
                                  臺灣宜蘭地方法院刑事第二庭
                                        審判長法  官  黃  永  勝
                                              法  官  郭  顏  毓
                                              法  官  辜  漢  忠
右正本證明與原本無異。
如不服本判決，應於判決送達後十日內，向本院提出上訴狀。（應附繕本）
                            書記官  林  秀  麗
中      華      民      國    九十二    年      二      月    二十七    日
附錄本案論罪科刑法條全文：
刑法第二百八十四條第一項
因過失傷害人者，處六月以下有期徒刑、拘役或五百元以下罰金，致重傷者，處一年
以下有期徒刑、拘役或五百元以下罰金。


司法院資訊處製作；財團法人民間司法改革基金會備份。
